【裁判字號】    97,交聲,95
【裁判日期】    970116
【裁判案由】    聲明異議
【裁判全文】
臺灣高雄地方法院交通事件裁定          97年度交聲字第95號
原處分機關  交通部公路總局嘉義區監理所臺南監理站
異  議  人  甲○○
即受處分人
送達處所            高雄縣路竹.
上列受處分人因違反道路交通管理處罰條例案件，對於交通部公
路總局嘉義區監理所臺南監理站中華民國96年6 月6 日所為之處
分（原處分案號：嘉監南字第裁74-BC0000000號）聲明異議，經
臺灣臺南地方法院移轉管轄，本院裁定如下：
    主  文
原處分撤銷。
發回交通部公路總局嘉義區監理所臺南監理站。
    理  由
一、異議意旨略以：高雄市政府警察局交通警察大隊於民國 (下
    同)96 年7 月27日以異議人即受處分人甲○○於95年7 月9
    日凌晨3 時28分許駕駛車號6M-1240 號自用小客車，行經高
    雄市○○○○○路口闖紅燈為由，認異議人違反道路交通處
    罰條例第53條第1 項而逕行舉發異議人違反道路交通管理事
    件通知單 (高市警交相字第BC0000000 號)， 通知異議人至
    遲應於95年9 月7 日以前須至應到案處所即交通部公路總局
    台南監理站接受裁處 (下稱台南監理站)， 異議人因逾期未
    到台南監理站接受裁處，交通部公路總局嘉義區監理所台南
    監理站乃於96年6 月6 日以嘉監南字第裁74-BC0000000號裁
    決書，科處異議人罰鍰新台幣 (下同)540 0元，限於96年7
    月6 日前繳納罰鍰，並附記逾期不繳納者，依法移送強制執
    行。惟異議人已於93年8 月23日，將其所有之車號6M-1 240
    號自用小客車典當予高雄市○○○路176 號「大信當舖」，
    因認原處分顯有違法，應予撤銷等語。
二、按行政程序法第92條第1 項規定：本法所稱行政處分，係指
    行政機關就公法上具體事件所為之決定或其他公權力措施而
    對外直接發生法律效果之單方行政行為。又同法第72條第1
    項規定：送達，於應受送達人之住居所、事務所或營業所為
    之，但在行政機關辦公室處所或他處會晤應受送達人時，得
    於會晤處所為之。另同法第73條第1 項、第2 項規定：於應
    送達處所不獲會晤應受送達人時，得將文書付與有辨別事理
    能力之同居人、受僱人或應送達處所之接收郵件人員。再同
    法第74條規定：送達，不能依前二條規定為之者，得將文書
    寄存送達地之地方自治或警察機關，並作送達通知書兩份，
    一份黏貼於應受送達人住居所、事務所、營業所或其就業處
    所門首，另一份交由鄰居轉交或置於該送達處所信箱或其他
    適當位置，以為送達。前項情形，由郵政機關為送達者，得
    將文書寄存於送達地之郵政機關。又警察機關依道路交通管
    理處罰條例相關規定對交通違規之行為人攔查舉發或逕行舉
    發，係屬行政處分，其據以製作之舉發違反道路交通管理事
    件通知單之送達，自應依行政程序法相關規定為之。再按違
    反道路交通管理事件統一裁罰基準及處理細則第11條第1 項
    第4 款規定：對於違反道路交通管理處罰條例之行為，應按
    其違反條款規定之受處罰對象，填製舉發違反道路交通管理
    事件通知單（以下簡稱舉發通知單），並於被通知人欄予以
    勾記，逕行舉發者，應按已查明之資料填註車牌號碼、車輛
    種類、車主姓名或地址，並於通知單上方空白處加註逕行舉
    發之文字後，由舉發機關送達被通知人。是依上開之規定，
    受處分人有違反交通管理事件行為，應先由舉發機關就其違
    規事實先予舉發，並由舉發機關填製舉發通知單，再將舉發
    通知單交由受處分人收受或合法送達後，主管機關始得據以
    裁決，如違規行為有未經舉發，或舉發機關未填製舉發通知
    單，或違規行為人未受舉發通知單之合法通知時，主管機關
    均不得逕予裁決。
三、經查：
(一)異議人所有之6M-1240 號自用小客車，於95年7 月9 日凌晨
    3 時28分許，行經高雄市○○○○○路口闖紅燈，經高雄市
    政府警察局交通警察大隊認異議人違反道路交通處罰條例第
    53條第1 項而於95年7 月27日逕行舉發 (高市警交相字第BC
    0000000 號)， 通知異議人至遲應於95年9 月7 日以前須至
    應到案處所即台南監理站接受裁處，異議人因逾期未到台南
    監理站接受裁處，交通部公路總局嘉義區監理所台南監理站
    乃於96年6 月6 日以嘉監南字第裁74-BC0000000號裁決書，
    科處異議人罰鍰5400元，限於96年7 月6 日前繳納罰鍰，並
    附記逾期不繳納者，依法移送強制執行等情，有高雄市政府
    警察局高市警交相字第BC0000000 號舉發違反道路交通管理
    事件通知單1 紙、交通部公路總局嘉義區監理所臺南監理站
    96年6 月6 日所為之裁決書1 份在卷可查。然查，上開高雄
    市政府警察局高市警交相字第BC0000000 號舉發違反道路交
    通管理事件通知單於95年8 月4 日以郵局掛號方式送達，因
    未獲會晤本人，亦無得受領文書之同居人、受雇人或應送達
    處所接收郵件人員，而將該通知單寄存送達地之郵政機關 (
    台南第35支局)。 惟依異議人甲○○之戶籍遷徙記錄所示，
    異議人於94年3 月18日之前雖設籍於「台南市○區○○里○
    ○○路○段16巷9 號3 樓」，然於94年3 月18日改設籍於「
    高雄縣路竹鄉○○村○○路398 號」，再於94年3 月22日遷
    入「高雄縣路竹鄉○○村○○路181 之2 號」，嗣於94 年4
    月22日復遷回「高雄縣路竹鄉○○村○○路398 號」等情，
    此有高雄市政府警察局交通警察大隊送達證書、異議人甲○
    ○之遷徙紀錄資料查詢結果在卷可憑。揆諸依上開規定及說
    明，上開舉發通知書之送達並不合法 (應向高雄縣路竹鄉○
    ○村○○路398 號送達)，甚為明確。
(二)次按，道路交通管理處罰條例所定罰鍰之處罰，行為人接
     獲違反道路交通管理事件通知單後，於15日內得不經裁決
     ，逕依規定之罰鍰標準，向指定之處所繳納結案；不服舉
     發事實者，應於15日內，向處罰機關陳述意見或提出陳述
     書。其不依通知所定限期前往指定處所聽候裁決，且未依
     規定期限陳述意見或提出陳述書者，處罰機關得逕行裁決
     之，同條例第9 條第1 項亦有明文。本件舉發違反道路交
     通管理事件違規通知單，既未經合法送達，致剝奪異議人
     甲○○陳述真正違規行為駕駛者之身份，且逕為高額裁罰
     ，有違上開規定，揆諸前開規定，尚有未洽。
(三)末按，異議人雖以未以上開理由聲明異議，惟本件之裁決程
    序既有違規定，本院自應依道路交通案件處理辦法第20條規
    定將原處分撤銷，另行發回原處分機關依照上開規定程序辦
    理。至於，異議人以其並非駕駛行為人為由提起異議，與本
    件之判斷無關，不予論述。
四、據上論斷，應依道路交通案件處理辦法第20條，裁定如主文
    。
中    華    民    國    97    年    1     月    16    日
                        交通法庭  法  官  陳建和
以上正本證明與原本無異。
如不服本裁定，應於收受送達後5 日內向本院提出抗告狀。
中    華    民    國    97    年    1     月    16    日
                                  書記官  林姵妤


司法院資訊處製作；財團法人民間司法改革基金會備份。
